【裁判字號】    98,交聲,2162
【裁判日期】    980903
【裁判案由】    交管條例聲異
【裁判全文】
臺灣板橋地方法院交通事件裁定        98年度交聲字第2162號
原處分機關  交通部公路總局臺北區監理所
異  議  人
即受處分人  甲○○
                      樓
上列受處分人即異議人因違反道路交通管理處罰條例案件，對於
交通部公路總局臺北區監理所民國98年7 月22日所為之北監營裁
字第裁40-AEX977794號裁決書，聲明異議，本院裁定如下：
    主  文
原處分撤銷。
    理  由
一、原處分意旨略以：異議人即受處分人甲○○駕駛車號759-YF
    號營業用小客車以為計程車載客營業，其不依期限規定參加
    執業登記年度查驗，尚未逾6 個月，卻仍於民國98年5 月23
    日晚間7 時許，在臺北市臺北車站北三門處營業載客，已屬
    違規，員警掣單舉發違規，經原處分機關調查後，仍認受處
    分人違規明確，乃依道路交通管理處罰條例第36條第3 項，
    於98年7 月22日裁處異議人罰鍰新臺幣1800元。
二、訊據異議人固坦認有前揭違規行為，惟辯稱其在本件裁罰前
    ，即曾遭員警以相同事由開單舉發，其已繳納相同罰鍰，本
    件為重複裁罰等語。
三、按「一行為不二罰」或「禁止雙重處罰」為法治國家基本原
    則，係指就人民同一違法行為，禁止國家多次處罰，此司法
    院大法官釋字第503 號解釋意旨已經闡釋甚明，另觀行政罰
    法第31條第1 項規定意旨亦明，是一違反行政法上義務之行
    為，予以一次處罰即足達到行政目的者，自不得重複處罰。
    經查，本件異議人已因前揭不依期限參加執業登記年度查驗
    之違規，經員警以臺北市政府警察局北市警交字第AEX42159
    8 號舉發通知單舉發在案，嗣異議人又於98年5 月23日以同
    一事由經員警以臺北市政府警察局北市警交字第AEX977794
    號重複舉發並經原處分機關裁罰在案，有舉發通知單及裁決
    書在卷可憑，依道路交通管理處罰條例第36條第3 項所定「
    計程車駕駛人，不依規定期限，辦理執業登記事項之異動申
    報，或參加年度查驗者，處新臺幣1200元罰鍰；逾期六個月
    以上仍不辦理者，廢止其執業登記。」以觀，計程車駕駛人
    未依規定辦理異動申報或年度查驗，逾期6 個月以內者處
    1200元罰鍰，逾期6 個月以上者廢止其執業登記，依該規定
    處罰行為態樣觀察，異議人乃因違反遵期辦理年度查驗之作
    為義務，即因不為此項作為義務而受罰，而在異議人逾期辦
    理年度查驗時起，即成立前開義務違反行為，之後異議人仍
    不遵期辦理，應只延續義務違反之狀態，並不構成另一不作
    為之違規行為，蓋違反作為義務狀態之持續，在法無明文之
    情形下，並不能當然擴充違法行為個數之計算，且因不作為
    相較於作為，並非存在積極舉動之外觀得以從外在考察以區
    分違法行為之階段，自不能以執法人員舉發次數逕行區分為
    不同違規行為，且此類區分因明顯屬於不利人民之事項，亦
    應適用法律保留原則以為周延，是本件異議人既已因未遵期
    辦理年度查驗而受罰，則原處分機關採納舉發單位之意見，
    認在法無明定不得再舉發之情形下，復對同一違規事由於98
    年7 月22日予以裁罰，依照前開說明，顯已違反一事不二罰
    之原則，原裁決處分應予撤銷，以資適法。
據上論斷，應依道路交通案件處理辦法第20條前段，裁定如主文
。
中    華    民    國    98    年    9     月    3     日
                  交通法庭  法  官  陳正昇
上列正本證明與原本無異。
如不服本裁定，應於裁定送達後5 日內敘明抗告理由，向本院提
出抗告狀。
                            書記官  林文達
中    華    民    國    98    年    9     月    4     日


司法院資訊處製作；財團法人民間司法改革基金會備份。
